臺灣高等法院臺中分院刑事判決　　　　99年度上易字第1457號
上　訴　人　臺灣彰化地方法院檢察署檢察官
上　訴　人
即　被　告　葉懷謙
選任辯護人　柯開運　律師
上　訴　人
即　被　告　邱常林
選任辯護人　吳光陸　律師
上列上訴人等因傷害案件，不服臺灣彰化地方法院99年度易字第
701號中華民國99年9月30日第一審判決（起訴案號：臺灣彰化地
方法院檢察署99年度偵字第4865號），提起上訴，本院判決如下
：
    主  文
原判決關於被告邱常林部分撤銷。
邱常林犯傷害罪，處拘役伍拾日，如易科罰金以新台幣壹仟元折
算壹日。
其他上訴駁回。
    事  實
一、葉懷謙、邱常林係毗鄰而住之鄰居，惟平日甚少往來，於民
    國99年4月25日下午14時許，其等2人在住處即彰化縣和美鎮
    ○○里○○路102號與同路104號間前之道路旁，因垃圾問題
    發生口角，詎葉懷謙、邱常林竟各基於傷害之犯意，彼此互
    先為拉扯，使2人伴前來勸架之李秋惠、陳玟卉一同倒地，
    葉懷謙、邱常林2人倒地後，葉懷謙以腳踹踢之方式；邱常
    林則以手毆打之方法，互為成傷，葉懷謙因之受有前額、兩
    側臉頰、鼻、下頷、頸部、右側肩、右側上臂、右側手、右
    側膝部多處部位之挫傷、擦傷、瘀傷、流鼻血，右側上牙齦
    麻痺等傷害；邱常林則受有兩膝、右腕、兩肘等多處挫擦傷
    、胸部及左肩挫傷等傷害。
二、案經被害人葉懷謙、邱常林訴由彰化縣警察局和美分局報告
    偵辦。
    理  由
一、證據能力方面：
  (一)被告以外之人於審判外之言詞或書面陳述，除法律有規定者
    外，不得作為證據，刑事訴訟第159條第1項定有明文。本件
    被告邱常林、葉懷謙以被害人之身份於警詢之供述；證人李
    秋惠、陳玟卉、葉銘達、許裴軒於警詢之陳述，因被告等選
    任辯護人分別於原審審理時，就上開供述證據之證據能力為
    異議，依上開規定，應屬無證據能力。
  (二)次按被告以外之人於偵查中向檢察官所為陳述，除顯有不可
    信之情況者外，得為證據，刑事訴訟法第159條之1第2項定
    有明文。偵查中對被告以外之人（包括證人、鑑定人、告訴
    人、被害人及共同被告等）所為之偵查筆錄，或被告以外之
    人向檢察官所提之書面陳述，性質上均屬傳聞證據。惟現階
    段刑事訴訟法規定檢察官代表國家偵查犯罪、實施公訴，依
    法其有訊問被告、證人及鑑定人之權，證人、鑑定人且須具
    結，而實務運作時，檢察官偵查中向被告以外之人所取得之
    陳述，原則上均能遵守法律規定，不致違法取供，其可信度
    極高，職是，被告以外之人前於偵查中已具結而為證述，除
    反對該項供述得具有證據能力之一方，已釋明「顯有不可信
    之情況」之理由外，不宜以該證人未能於審判中接受他造之
    反對詰問為，即遽指該證人於偵查中之陳述不具證據能力。
    且所謂不可信性情況，法院應審酌被告以外之人於陳述時之
    外在環境及情況，例如：陳述時之心理狀況、有無受到外力
    干擾等，以為判斷之依據。本件證人被告邱常林；證人李秋
    惠、葉銘達於檢察官偵查中，以證人之身分陳述，經告以具
    結義務及偽證處罰後，於命證人朗讀結文後具結，其係於負
    擔偽證罪之處罰心理下證述，並以具結擔保其供述之真實性
    ，又無受其他不當外力干擾之情形，而被告葉懷謙及其辯護
    人亦未舉出上開等證人於受檢察官偵訊時，有受不法取供之
    情形，是依上說明，上開證人於偵查中之證言自具有證據能
    力。
  (三)末按被告以外之人於審判外之陳述，雖不符刑事訴訟法第
    159 條之1、159條之2、159條之3、159條之4等規定，而經
    當事人於審判程序同意作為證據，法院審酌該言詞陳述或書
    面陳述作成時之情況，認為適當者，亦得為證據。當事人、
    代理人或辯護人於法院調查證據時，知有第159條第1項不得
    為證據之情形，而未於言詞辯論終結前聲明異議者，視為有
    前項之同意，刑事訴訟法第159條之5定有明文。本件被告等
    2人及選任辯護人於本院審理時，就其他下列引為證據之言
    詞及書面陳述，未就其證據能力聲明異議，本院審酌該言詞
    陳述作成時之情況，並查無其他不法之情狀，復與本案待證
    事實具有關聯性，足認為得為本案之證據，依刑事訴訟法第
    159條之5之規定，有證據能力，合先說明。
二、訊據被告葉懷謙、邱常林對因前揭肢體衝突所生傷害等情，
    均供明在卷，雖均矢口否認涉有上揭傷害犯行。被告葉懷謙
    辯稱：邱常林亂丟垃圾，伊父葉煙朋前往勸說仍惡言相向，
    伊經女兒告知後，前往處理，還沒有說到兩句話，邱常林即
    以拳頭攻擊伊之臉部，導致流鼻血，暈眩跌倒，邱常林繼續
    將伊壓制在地上，繼續攻擊臉部，伊根本沒有攻擊的能力；
    是被告邱常林先出手環抱伊之頭部，方致伊與被告邱常林、
    李秋惠、陳玟卉一同倒地云云；另被告邱常林辯稱：葉煙朋
    及其配偶即葉懷謙之父母親，先後至伊住處，指責所放置之
    垃圾發臭，伊即請員工清理，並表示臭味部分，係設置於葉
    懷謙住處前海鮮攤位之血水所致；伊因受葉煙朋夫婦指責，
    聲音是有大些，被告葉懷謙即衝過來，勾住伊之脖子，員工
    李秋惠及陳玟卉見狀，立刻過來拉開，結果四人通通跌倒在
    地伊確未毆打被告葉懷謙云云。
三、本院查：
  (一)被告葉懷謙、邱常林於案發時，確有出手互抱等肢體上接觸
    ，其後2人伴同李秋惠、陳玟卉倒地之事實，除有被告邱常
    林翻拍監視器之照片22張附卷可憑，並業經原審當庭勘驗監
    視器光碟屬實，有原審99年8月18日勘驗筆錄可按。
  (二)被告邱常林如何出手壓倒被害人即被告葉懷謙，及毆打成傷
    等情，業據被害人即被告葉懷謙於偵訊時，具結後指證綦詳
    ，且據證人許斐軒（被告葉懷謙之妻）於偵查及原審審理；
    證人葉煙朋（被告葉懷謙之父）於本院審理，分別結證明確
    ，並有秀傳醫療法人彰濱秀傳紀念醫院及道周醫療社團法人
    道周醫院各所出具之診斷證明書1份（即計共2份）附卷可稽
    。
  (三)被告葉懷謙如何以手勾住被害人即被告邱常林之脖子於跌倒
    後尚且以腳踢踹等事實，亦據被害人即被告邱常林於偵查中
    ，具結後指證明確，並據證人李秋惠、葉銘達（均係被告邱
    常林之員工）於偵查及原審審理及證人李俊學（李秋惠之弟
    ）於原審審理中證稱詳實，復有道周醫療社團法人道周醫院
    出具之診斷證明書2份在卷可證。
  (四)綜合上述，被告葉懷謙、邱常林2人於前揭時、地，確有肢
    體上衝突，而分別受有前開傷害等情，既屬客觀之事實，則
    彼等所辯，均係淡化本身犯行之詞。至上開證人等，分屬被
    告等之親屬、員工，所證各自有利被告等之部分亦屬迴護之
    詞，皆不可採信。本件罪證明確，被告葉懷謙、邱常林2人
    確涉有傷害之犯行，堪可認定。
四、核被告葉懷謙、邱常林所為，各係犯刑法第277條第1項之普
    通傷害罪。就量刑部分，查：I被告2人係屬鄰居關係，數
    年相處均未曾有任何言語或行為上衝突等情，業據被告二人
    即證人葉煙朋一致供明在卷，是本件衝突，純粹係屬偶發事
    件，被告2人均難謂有重大惡性應可認定。II就事件發生原
    因之垃圾放置問題，參酌被告邱常林所供，伊於葉煙朋夫婦
    告知後，有請員工處理，當時是比較大聲等語，是其垃圾放
    置不當，處理態度亦未盡周到。III依診斷証明書所示，被告
    2人客觀上所受之傷勢，被告葉懷謙明顯較重。Ⅳ公訴意旨
    雖以被告邱常林於警方到達現場後，拒不提供案發經過之錄
    影光碟，足見畏罪情虛，犯後態度不佳，而求刑5月；然就
    法而言，邱常林並無主動提供錄影光碟之義務，參酌兩造之
    關係，案發之原因及傷害之情節非重，檢察官所求之刑，應
    屬過重；然被告邱常林明知錄影之存在，而未及時提供，自
    屬科刑應審酌之事項，此與其無自證無罪義務係屬二事。綜
    合上情，被告2人上訴，否認傷害犯行，均難憑採，應予駁
    回。至檢察官就被告邱常林上訴部分，本院參酌前情，認原
    審量刑應屬過輕，應就此部分撤銷改判。爰審酌上情，被告
    邱常林因細故即興口角，進而出手傷害告訴人葉懷謙及告訴
    人所生危害等一切情狀，量處如主文所示之刑，並諭知易科
    罰金之折算標準。
五、據上論結，應依刑事訴訟法第368條、第369條第1項前段、
    第364條、第299條第1項前段，刑法第277條第1項、第41條
    第1項前段，刑法施行法第1條之1，判決如主文。
本案經檢察官王雪惠到庭執行職務。
中    華    民    國    100  年    1     月     5     日
            刑事第四庭    審判長法  官  洪  耀  宗
                                法  官  林  清  鈞
                                法  官  劉  登  俊
以上正本證明與原本無異。
不得上訴。
                                書記官  張  惠  彥
中    華    民    國   100    年    1     月    5     日